臺灣新竹地方法院民事判決  
110年度訴字第254號
原      告  陳淑姿  
被      告  李嘉莉  
訴訟代理人  陳浩華律師

上列當事人間因詐欺案件，原告提起刑事附帶民事訴訟，經本院
刑事庭以109年度附民字第204號裁定移送前來，本院於民國110
年8月20日言詞辯論終結，判決如下：
    主  文
被告應給付原告新臺幣壹佰捌拾玖萬貳仟元，及自民國一○九年
五月三十日起至清償日止按年息百分之五計算之利息。
本判決於原告以新臺幣陸拾參萬壹仟元為被告供擔保後，得假執
行。
    事實及理由
一、原告主張：原告於民國105年7月、105年10月及106年6月參
    加被告所主持之互助會，原告各參加2席，每月每席之會款
    均為新臺幣（下同）2萬元，又原告就上開3個互助會均為活
    會，詎被告以原告名義冒標互助會，且於上開互助會結束後
    未將會款交付原告，致原告受有財物損失，為此提起本件訴
    訟請求被告賠償原告因此所受損害共計1,892,000元。並聲
    明：（一）被告應給付原告1,892,000元，及自起訴狀繕本
    送達翌日起至清償日止按年息百分之5計算之利息。（二）
    前項判決請准供擔保宣告假執行。（三）訴訟費用由被告負
    擔。
二、被告則以：對原告主張之損失金額1,892,000元無意見，但
    其不是故意的等語置辯，並聲明：（一）原告之訴駁回。（
    二）訴訟費用由原告負擔。
三、經查，被告於105年至107年間，在其位於新竹市○○路000號
    住處，發起數個民間互助會，自任會首，原告分別於105年7
    月、105年10月及106年6月參加被告所主持之3個互助會，詎
    被告因其資金週轉不靈，竟利用上開互助會會員彼此間並非
    全然熟識，且每次標會時活會會員未必會親臨現場競標之機
    會，明知原告並未自行標取或授權被告代為標取合會金，竟
    意圖為自己不法之所有，於上開互助會之某會期向原告以外
    尚未得標之活會會員佯稱係由原告得標，再向原告佯稱各該
    會期係由某會員得標，使原告陷於錯誤，交付會款予被告之
    事實，業經本院依職權調閱上開刑事詐欺案件全卷核閱屬實
    ，復為被告所不爭執，且被告上開犯行，亦經本院109年度
    易字第240、633號刑事判決判處被告罪刑在案，有刑事判決
    書及刑案卷宗資料影印節本在卷可稽（見本院110年度訴字
    第254號號卷第13至234頁），是原告主張被告因故意詐欺而
    侵害其權利，致其受有財產上損失，應堪信為真實。
四、按因故意或過失，不法侵害他人之權利者，負損害賠償責任
    ；故意以背於善良風俗之方法，加損害於他人者亦同，民法
    第184條第1項定有明文。本件被告以原告名義冒標互助會之
    詐欺行為，業經本院刑事庭判處罪刑在案，業如前述，是被
    告上開所為，自屬故意不法侵害原告之財產權，致原告受有
    損害，依上開規定，被告應負侵權行為損害賠償責任。又被
    告對於原告主張其因遭被告冒標互助會所受損失金額為1,89
    2,000元乙節，亦無爭執（見本院訴字卷第237頁），則原告
    依民法第184條第1項之規定，請求被告賠償1,892,000元，
    洵屬有據，自應准許。
五、末按遲延之債務，以支付金錢為標的者，債權人得請求依法
    定利率計算之遲延利息；應付利息之債務，其利率未經約定
    ，亦無法律可據者，週年利率為5%；給付無確定期限者，債
    務人於債權人得請求給付時，經其催告而未為給付，自受催
    告時起，負遲延責任。其經債權人起訴而送達訴狀，或依督
    促程序送達支付命令，或為其他相類之行為者，與催告有同
    一效力，民法第233 條第1 項前段、第203 條、第229 條第
    2 項分別定有明文。據此，原告請求被告給付自刑事附帶民
    事起訴狀繕本送達翌日即109年5月30日（刑事附帶民事起訴
    狀繕本於109年5月19日寄存送達於被告住居所之派出所，依
    民事訴訟法第138 條第2 項之規定，於109 年5 月29 日生
    送達效力，見本院附民字卷第11頁）起至清償日止，按年息
    5%計算之利息，於法並無不合，應予准許。
六、綜上所述，原告本於侵權行為之法律關係，請求被告給付原
    告1,892,000元及自109 年5 月30 日起至清償日止，按年息
    5%計算之利息，為有理由，應予准許。
七、本判決原告陳明願供擔保請准宣告假執行，經核於法尚無不
    合，爰酌定相當之擔保金額，併予准許之。
八、按刑事附帶民事請求，經刑事庭以內容繁雜裁定移送民事庭
    ，依刑事訴訟法第504條第2項之規定，免納裁判費，故依上
    揭規定，本件免納裁判費，此外復無其他訴訟費用，爰不為
    訴訟費用負擔之諭知，併予敘明。
中　　華　　民　　國　　110 　年　　9 　　月　　16　　日
                  民事第二庭    法  官  張詠晶
以上正本係照原本作成。　　　　　　　　　
如不服本判決，須於本判決送達後二十日內向本院提出上訴狀（
須按他造當事人之人數附繕本）。　　　　　　　　　
中　　華　　民　　國　　110 　年　　9 　　月　　17　　日
                              書記官   蔡美如